【裁判字號】    98,抗,563
【裁判日期】    980619
【裁判案由】    聲明異議
【裁判全文】
臺灣高等法院臺中分院刑事裁定           98年度抗字第563號
抗  告  人
即 受刑 人  甲○○
                    （現在臺灣臺中監獄執行中）
上列抗告人因聲明異議案件，不服臺灣彰化地方法院中華民國九
十八年三月二十三日更正裁定（九十七年度聲更字第一號），提
起抗告，本院裁定如下：
    主  文
原裁定撤銷，發回臺灣彰化地方法院。
    理  由
一、原裁定意旨略以：按假釋中另受刑之執行、羈押或其他依法
    拘束人身自由之期間，不算入假釋期內，刑法第七十九條第
    二項前段定有明文（本項規定與修正前刑法第七十九條第二
    項規定相同，尚不生新舊法比較問題）。經查，抗告人即受
    刑人甲○○（以下簡稱：抗告人）因違反槍砲彈藥刀械管制
    條例案件，經原審法院以八十四年度少訴字第五號判決判處
    有期徒刑八月確定，又因殺人等案件，經原審法院以八十四
    年度重訴字第二三號判決判處有期徒刑十年，褫奪公權五年
    ，嗣經撤回上訴而確定，上開二案經送監接續執行，於八十
    九年二月二十九日縮短刑期假釋出監並付保護管束，原定縮
    刑期滿日期為九十四年九月十四日（已經折抵羈押期間七十
    一日及累進縮刑二十二日、外役縮刑二百十六日）。惟抗告
    人於該假釋期間內，另因違反槍砲彈藥刀械管制條例等案件
    ，於九十四年九月四日起經羈押於臺灣臺中看守所，該案由
    臺灣臺中地方法院檢察署於九十四年九月二十九日公告起訴
    書而提起公訴，並由臺灣臺中地方法院以九十四年訴字第三
    三０六號判決判處有期徒刑五年八月，併科罰金新臺幣（下
    同）十八萬元，嗣經上訴，由本院以九十五年度上訴字第三
    九三號判決撤銷原判決，改判處有期徒刑五年五月，並經最
    高法院於九十五年七月十三日以九十五年度臺上字第三七七
    ０號駁回上訴而確定，抗告人即於九十五年八月十八日入監
    執行此部分罪刑，迄今仍在監執行中，有上開案件之起訴書
    及判決書、臺灣高等法院被告前案紀錄表各一份在卷可佐，
    依前開規定，抗告人上開假釋期間迄今仍未期滿。法務部嗣
    因抗告人於前開殺人等案件之假釋期間內，更犯罪經判處徒
    刑確定，而以九十五年十二月七日法矯決字第０九五００四
    五二三三號函，依刑法第七十八條第一項撤銷其假釋，經核
    本案符合修正前刑法第七十八條第一項所定撤銷假釋要件，
    法務部前開撤銷假釋之處分於法有據，臺灣臺中地方法院檢
    察署檢察官嗣以九十六年二月十五日九十六年執助高字第三
    二四號執行指揮書命應執行撤銷假釋之殘刑有期徒刑六年一
    月二十日，其指揮執行之內容自於法無違。因認臺灣彰化地
    方法院檢察署檢察官所提起之本件抗告為有理由，應更正原
    審法院於九十七年三月二十四日所為「臺灣臺中地方法院檢
    察署檢察官九十六年度執助高字第三二四號執行指揮書撤銷
    」之原裁定，改為「原裁定撤銷。異議駁回。」等語。
二、抗告意旨則略以：本件原審法院裁定前，抗告人原撤銷假釋
    之刑係由臺灣臺中地方法院檢察署檢察官以九十六年執助高
    字第三二四號執行指揮書命應執行，原審法院既已先於九十
    七年三月二十四日裁定抗告人之聲明異議為有理由並將該執
    行指揮書撤銷，且於九十七年四月十六日將上開裁定送達於
    臺灣臺中地方法院檢察署檢察官，該署之檢察官亦依據上開
    裁定將該原應執行撤銷假釋殘刑之執行指揮書註銷，另行更
    換發九十五年執高字第七一七一號（抗告人誤載為第七一七
    號，應逕予更正）執行指揮書並將上情記載於備註欄內，此
    項原應執行撤銷假釋殘刑之執行指揮書之指揮執行與註銷及
    更換執行指揮書之行為，既係由臺灣臺中地方法院檢察署檢
    察官基於執行職務之實行，自屬職掌之事項，基於檢察一體
    之原則，該署之檢察官似應屬刑事訴訟法第五十八條所稱之
    承辦檢察官，對於原裁定之送達自有收領、受理之職掌而生
    送達之效力；又臺灣臺中地方法院檢察署檢察官對原裁定既
    未於抗告期間五日內敘述理由函請原審法院所配置之臺灣彰
    化地方法院檢察署檢察官由其獨立行使職權提起抗告，依法
    其抗告權已經喪失，原裁定即屬確定而具有效力；況且，臺
    灣彰化地方法院檢察署檢察官亦曾於九十七年五月二十日發
    文臺灣臺中地方法院檢察署檢察官說明：檢附臺灣彰化地方
    法院九十七年度聲更字第一號裁定書等語，此有彰檢良執丁
    九六執減更二八０八字第二一０六九號發文字號可稽，足證
    臺灣彰化地方法院檢察署檢察官亦確實於上開函文發文前已
    收受原裁定；乃原審法院於事隔十月後，竟以臺灣臺中地方
    法院檢察署檢察官並非承辦檢察官，且該署檢察官亦未實際
    收受送達，此部分不生送達之效力，無從以此起算抗告期間
    等理由，置上開證據於不顧，又於九十八年一月十四日另對
    臺灣彰化地方法院檢察署檢察官送達原裁定而回復抗告程序
    ，經臺灣彰化地方法院檢察署檢察官提起抗告後，復於九十
    八年三月二十三日將已確定之原裁定撤銷，即有違一事不再
    理原則，並違背法律之適法性，顯有判決適用法則不當之違
    法，影響抗告人之權益甚鉅，且對抗告人不利，為此提起本
    件抗告，懇請撤銷原審法院於九十八年三月二十三日所為之
    更正裁定，並駁回臺灣彰化地方法院檢察署檢察官所提之抗
    告，實感德便等語。
三、按執行裁判由為裁判法院之檢察官指揮之；又指揮執行，應
    以指揮書附具裁判書或筆錄之繕本或節本為之，分別為刑事
    訴訟法第四百五十七條第一項前段、第四百五十八條前段所
    明定，是檢察官自有權製作執行指揮書，從而如執行指揮書
    內容有所變動或具有其他變更之情事，自可註銷，另以適當
    之執行指揮書執行之，此從上開規定觀之自不待言。又執行
    指揮書若經註銷，改以另一製作執行指揮書執行，則原有執
    行指揮書即失其效力，應改由新執行指揮書執行之，原有執
    行指揮書既失其效力，不能再憑為執行之依據，自不得以該
    執行指揮書不當而聲明異議，此時如對該執行之指揮是否適
    當有所異議，則應以新執行指揮書為客體，另向法院聲明異
    議。
四、經查：觀諸本件抗告人甲○○於九十六年十一月十九日向監
    所長官具狀轉送原審法院之刑事聲明異議狀，已表明臺灣臺
    中地方法院檢察署檢察官依據法務部撤銷受保護管束人假釋
    處分書（法矯決字第０九五００四五二三三號）所核發之九
    十六年執助高字第三二四號執行指揮書命應執行撤銷假釋殘
    刑有期徒刑六年一月二十日乃係違法執行為由，而聲明異議
    （見九十六年度聲字第一四七七號原審卷第一至五頁）；嗣
    本件歷經原審法院以無權管轄、異議為不合法為由，於九十
    六年十二月十一日以九十六年度聲字第一四七七號裁定將抗
    告人之異議駁回，惟經本院於九十七年一月十七日以九十七
    年度抗字第五二號裁定將上開裁定撤銷，發回原審法院更為
    裁定，復由原審法院重為調查後，改以抗告人聲明異議為有
    理由，於九十七年三月二十四日以九十七年度聲更字第一號
    裁定將臺灣臺中地方法院檢察署檢察官九十六年度執助高字
    第三二四號執行指揮書撤銷，然臺灣彰化地方法院檢察署檢
    察官不服乃於九十八年一月十六日提起抗告，再經原審法院
    以檢察官之抗告為有理由，於九十八年三月二十三日以九十
    七年聲更字第一號更正裁定將前開其於九十七年三月二十四
    日所為撤銷臺灣臺中地方法院檢察署檢察官九十六年度執助
    高字第三二四號執行指揮書之原裁定撤銷，並將抗告人之異
    議駁回等情，則有前開各該裁定書、抗告書正本附卷可稽。
    惟經細繹本件卷內所附臺灣彰化地方法院檢察署九十七年五
    月二十日彰檢良執丁九六執減更二八０八字第二一０六九號
    函說明一前段所示「查受刑人甲○○原應執行假釋殘餘刑期
    有期徒刑６年１月２０日，前經本署囑託臺灣臺中地方法院
    檢察署以９６年度執助字第３２４號指揮書執行，今受刑人
    就法務部撤銷其假釋聲明異議，並經臺灣彰化地方法院以９
    ７年度聲更字第１號裁定撤銷臺灣臺中地方法院檢察署９６
    年度執助字第３２４號執行指揮書確定，故該指揮書既經撤
    銷…」等語（見九十七年度聲更字第一號原審卷第一００頁
    ），及臺灣臺中地方法院檢察署檢察官於九十七年五月十日
    所核發之九十五年執高字第七一七一號執行指揮書（甲）備
    註欄其中所示「２．本署９６年執助高字第３２４號指揮書
    原插接本件指揮書執行，因受刑人聲明異議該指揮書為臺灣
    彰化地方法院撤銷（已函文註銷），故因此更換本件指揮書
    …」等語（見九十七年度聲更字第一號原審卷第一０一頁）
    ，本件抗告人前開具狀聲明異議之客體即臺灣臺中地方法院
    檢察署檢察官所核發之九十六年度執助高字第三二四號執行
    指揮書是否業於原審法院受理臺灣彰化地方法院檢察署檢察
    官於九十八年一月十六日所提出之抗告前即已經註銷而失效
    ，尚屬不明，揆諸上開說明，此係攸關本件聲明異議之客體
    是否仍然存在之程序上重要事項，詎原審法院就此部分未能
    詳加調查而依法為程序上之優先處理，遽為實體上認定臺灣
    臺中地方法院檢察署檢察官所核發九十六年執助高字第三二
    四號執行指揮書命應執行撤銷假釋之殘刑有期徒刑六年一月
    二十日，其指揮執行之內容於法無違，檢察官之抗告為有理
    由，將前開其於九十七年三月二十四日所為撤銷臺灣臺中地
    方法院檢察署檢察官九十六年度執助高字第三二四號執行指
    揮書之原裁定撤銷，並將抗告人之異議駁回，自嫌速斷，抗
    告意旨執此指摘原更正裁定不當，為有理由，應由本院將原
    更正裁定撤銷，發回原審法院俾昭折服。
據上論斷，應依刑事訴訟法第四百十三條前段，裁定如主文。
中    華    民    國    98    年    6     月    19    日
            刑事第九庭    審判長法  官  江  德  千
                                法  官  賴  妙  雲
                                法  官  許  旭  聖
以上正本證明與原本無異。
如不服本裁定，得於收受送達後5日內向本院提出抗告書狀 (須
附繕本)。
                                書記官  紀  美  鈺
中    華    民    國    98    年    6     月    19    日


司法院資訊處製作；財團法人民間司法改革基金會備份。
